【裁判字號】    91,訴,3183
【裁判日期】    920130
【裁判案由】    偽造文書
【裁判全文】
臺灣高雄地方法院刑事判決                        九十一年度訴字第三一八三號
    公  訴  人  臺灣高雄地方法院檢察署檢察官
    被      告  己○○  男  五.
右列被告因偽造文書等案件，經檢察官提起公訴（九十一年度偵字第七三二０號），
本院判決如左：
    主  文
己○○共同連續行使偽造公文書，足以生損害於公眾及他人，累犯，處有期徒刑參年
。偽造之美商美國總統輪船股份有限公司台灣分公司高雄辦事處奚亞伯貨櫃管制章壹
顆、審核員乙○○、戊○○、丙○○「CY專用」章各壹顆、財政部高雄關稅局駐高雄
港第六十九號碼頭ＣＹ管制室關員庚○○職名章壹顆及附表所示偽造印文，均沒收
    事  實
一、己○○前曾因違反懲治走私條例案件，經臺灣嘉義地方法院以八十二年度訴緝字
    第四二號判決，判處有期徒刑二年二月確定，於民國八十二年十一月二十二日入
    監執行，八十三年十一月二十四日縮短刑期假釋出獄並交付保護管束，八十四年
    七月十八假釋期滿，未經撤銷假釋視為執行完畢。詎不知悔改，竟意圖為自己不
    法之所有及偽造公文書、私文書之犯意，並基於概括之犯意，欲竊取停放高雄港
    六九號碼頭第三貨櫃中心美商美國總統輪船股份有限公司台灣分公司高雄辦事處
    （AMERICAN PRESIDEN LINES,LTD.下簡稱ＡＰＬ公司）所屬第五區冷凍櫃區冷凍
    貨櫃內之貨物（新鮮水果），乃先行委託不知情之刻印者偽造美商美國總統輪船
    股份有限公司台灣分公司高雄辦事處管制室奚亞伯核准放行之貨櫃管制章、ＡＰ
    Ｌ公司審核員乙○○、戊○○、丙○○等人「ＣＹ專用」章及財政部高雄關稅局
    駐高雄港第六十九號碼頭ＣＹ管制室關員庚○○職名章各一枚，而將上開所偽造
    之印章，分別蓋於高雄港第三貨櫃中心實櫃出場申請單（下稱實櫃出場申請單）
    上，而連續偽造如附表所示之實櫃出場申請單之公私兩文書，使ＡＰＬ公司、財
    政部高雄關稅局失其管理貨櫃之正確性；使ＡＰＬ公司管制室審核員乙○○、戊○○、丙○○、財政部高雄關稅局駐高雄港第六十九號碼頭ＣＹ管制室關員庚○○遭致偵查、追訴之虞，致生損害於ＡＰＬ公司、財政部高雄關稅局及乙○○、
    戊○○、丙○○、庚○○。嗣再行以新臺幣（下同）二千元至七千元不等之代價
    僱用與之有竊盜及行使偽造公私兩文書概括犯意聯絡之拖車司機丁○○、辛○○
    （二人另經臺灣高等法院高雄分院判決），連續於附表所示之時間（辛○○僅參
    與附表編號三、四犯行），駕駛拖車前往高雄港六九號碼頭第三貨櫃中心ＡＰＬ
    公司所屬第五區冷凍櫃區，己○○每次均在該貨櫃場等候拖車司機，其中附表編
    號三、四部分，己○○、丁○○、辛○○則共同基於結夥三人以上竊盜之犯意，
    己○○每次均持如附表所示其已偽造完成之業已蓋好ＡＰＬ管制室所核准放行之
    貨櫃管制章、ＡＰＬ公司審核員乙○○等人、財政部高雄關稅局駐高雄港第六十
    九號碼頭ＣＹ管制室關員庚○○職名章之高雄港第三貨櫃中心實櫃出場申請單，
    交予丁○○或辛○○，經高雄港第六十九號碼頭管制站，進入第三貨櫃中心第五
    區冷凍櫃區，以曳引車拖走貨櫃，且未經ＡＰＬ公司管制室及財政部高雄關稅局
    駐高雄港第六十九號碼頭ＣＹ管制室之審核，偷運在ＡＰＬ公司事實支配管領之
    附表所示之貨櫃（事實上係為了竊取貨櫃內之貨物即新鮮水果，卸貨後再將空貨
    櫃運回原處停放），丁○○、辛○○之拖車行經高雄港二港口高雄港警所查驗登
    記站時，將該偽造之「實櫃出場申請單」公私兩文書之第四聯向港警行使，交予
    港警查驗存查後，將所偷運得之貨櫃拖運出高雄港碼頭而既遂；其中附表編號一
    、二、三部分，丁○○、辛○○（編號三部分）將貨櫃偷運得手後，拖運至高雄
    市○○路貨櫃停車場交予己○○，附表編號四部分，辛○○將偷運之貨櫃拖至高
    雄市○○路交給己○○，而丁○○則將偷運得之貨櫃拖至中山高速公路台中交流
    道附近交給己○○。直至己○○將貨櫃內之貨物竊取卸完後，丁○○、辛○○再
    將空貨櫃拖回高雄港六九號碼頭第三貨櫃中心ＡＰＬ公司所屬第五區冷凍櫃區停
    放，欲轉運菲律賓蘇比克港，致生損害於ＡＰＬ公司、財政部高雄關稅局及乙○○、戊○○、丙○○、庚○○。嗣於八十五年六月五日下午六時許，丁○○、辛○○將附表編號四貨櫃卸完貨之櫃號GCEO-661500號、CRLU-511299號空貨櫃拖回
    高雄港第六十九號碼頭第三貨櫃中心停放時，為ＡＰＬ公司人員發現報警查獲，
    並依留存於港警查驗站之實櫃出場申請單，始查知上情。
二、案經台灣高雄地方法院檢察署簽由台灣高雄地方法院檢察署檢察官偵查起訴。
    理  由
一、訊之被告矢口否認有右揭犯行，辯稱：伊不知情，僅係受僱於辛○○及丁○○擔
    任捆工，都是他們自己去載的，伊當時在嘉義監獄云云。然查：
    (一)同案被告丁○○、辛○○於附表所示時、地，受僱於被告己○○，駕駛拖車前
      往高雄港六九號碼頭第三貨櫃中心ＡＰＬ公司所屬第五區冷凍櫃區，未經ＡＰ
      Ｌ公司管制室審核，拖運附表所示之貨櫃，並持被告己○○交付偽造之實櫃出
      場申請單公私兩文書，行使出示於高雄港二港口高雄港警所查驗登記站駐警放
      行，將轉口貨櫃竊取後拖運出高雄港，交由被告己○○卸貨後，再將空貨櫃拖
      回高雄港六九號碼頭第三貨櫃中心ＡＰＬ公司所屬第五區冷凍櫃區停放之犯罪
      事實，業經臺灣高等法院高雄分院以九十年度上更（一）字第二七八號判處丁○○有期徒刑二年，辛○○有期徒刑一年五月確定，有判決書乙份附卷可憑。
    (二)被告己○○與丁○○及辛○○是否為共犯？
      同案被告丁○○迭於前案偵查及審理中供稱：「我載運四次都是受僱於己○○
      ，己○○都是要我們載運貨櫃前往約定的地點，我四次都有依約載貨櫃去，而
      且也有將卸完貨的貨櫃載回去，貨櫃中裝載何物我就不清楚，貨櫃是封住的，
      載運貨櫃時有時己○○有跟我們說號碼，我就自己去載運，如果沒有跟我說號
      碼，己○○就會在現場等我，前三次都沒有被人發現，是最後一次才被查獲的
      ，因為載運出來要檢查而己○○都將證件辦好給我，而拖運貨櫃回去碼頭則不
      需要檢查。」（見臺灣高等法院高雄分院九十年上更（一）第二七八號卷第七
      十四頁筆錄）及同案被告辛○○亦供稱：「我載運二次都是受僱於己○○，己○○都是要我們載運貨櫃前往約定的地點，我都有依約載空貨櫃回去，貨櫃中
      裝載何物我就不清楚，貨櫃是封住的，‧‧‧頭一次沒有被查獲，我也有將空
      的貨櫃載回碼頭放好。」等語（臺灣高等法院高雄分院九十年上更（一）第二
      七八號卷第七十四頁筆錄）。次查，被告己○○於七十九年、八十年、八十八
      年、八十九年先後均有犯懲治走私條例罪，現亦因懲治走私條例案件在監執行
      ，且依據臺灣高雄地方法院八十九年度訴緝字第四六號一案判決書所載，己○○係「鑫益貿易有限公司」及「明偉金屬股份有限公司」之負責人，有該判決
      一份附於臺灣高等法院高雄分院卷第五十頁至第六十一頁可憑，可見己○○有
      多次走私犯行，且被告己○○復自承其與丁○○及辛○○亦相識，又無任何恩
      怨，而丁○○及辛○○當初為警查獲時即已供稱係受僱於「鄭姓」男子，益證
      丁○○及辛○○二人之指認尚非憑空捏造，尚屬有據，被告己○○應係丁○○
      及辛○○最初所述與之有犯意聯絡「鄭姓男子」無訛。
    (三)被告己○○涉犯竊盜罪部分：
      同案被告丁○○與辛○○二人雖自高雄港第六十九號碼頭第三貨櫃中心第五區
      冷凍櫃區，以曳引車將附表所示之貨櫃竊走，但被告己○○將貨櫃內之貨物卸
      完後，再由同案被告丁○○與辛○○將空貨櫃運回原處停放，可見被告己○○
      與同案被告丁○○與辛○○所行竊之標的為貨櫃內之物品，然渠等所竊取之貨
      櫃係裝新鮮水果一事，亦經臺灣高等法院高雄分院向美商美國總統輪船股份有
      限公司台灣分公司高雄辦事處函查明確，此有該辦事處八十八年三月三日（８
      ８）美美總高字第０一一號函一份可憑（附台灣高等法院高雄分院八十八年度
      上訴字第一二三號卷第五十七頁）。再查，附表編號三、四部分，同案被告辛○○於八十五年六月五日警訊時供述：「我不認識鄭先生是他向我說明（出港
      手續）。我到達貨櫃停放場鄭先生已經在該處等我、叫我載CRLU-511299號貨
      櫃我因而將貨櫃載往六十九號管制室，我將實櫃出場申請單放置六十九管制室
      出站部門。裏面蓋印章後，我再將申請單交給海關，經海關人員檢查未開貨櫃
      。海關人員將申請單蓋海關印章。將我放行因而出站。」等語（見台灣高等法
      院高雄分院九十一年度上更(一)字第二七八號卷內台灣省高雄港務警察所刑案偵
      查卷宗第一五八四九號卷第一頁背面），且同案被告丁○○於八十五年六月五
      日警訊時供述：「我到達貨櫃碼頭，鄭先生叫我去載該貨櫃（指櫃號
      GCEO-661500號貨櫃）而且所有手續他已辦好了，進入碼頭領貨櫃，而將該貨
      櫃拖往六十九號管制室，然後將實櫃出場申請單放置六十九號管制室出站部門
      裏面蓋印章後，將申請單放進管制室窗口未交海關，經海關人員未開櫃檢查後
      ，就將申請單蓋海關印章，而後將該貨櫃放行出站。」等語（見前揭警卷第八
      頁正面），可見同案被告丁○○與辛○○二人於竊取附表編號三、四所示部分
      時，被告己○○均在場負責指揮，可見其對竊盜行為之實施亦有實際參與，該
      部分犯行被告己○○與同案被告丁○○、辛○○等應成立刑法第三百二十一條
      第一項第四款之結夥三人以上之竊盜罪。
    (四)被告己○○涉犯偽造文書部分：
      查「上開六個貨櫃之實櫃出場申請單上所蓋之，ＡＰＬ公司之奚亞伯貨櫃管
      制章，與之核對原審向財政部高雄關稅局所調取之實櫃出場申請單上所蓋之Ａ
      ＰＬ公司之奚亞伯貨櫃管制章，就(甲)台灣分公司之『台』係在『商』字之下、
      辦事處之『處』係在『公』字之下，與財政部高雄關稅局所留存之『台』係在
      『商美』字之間下、『「處』係在『限公』字之間下；(乙)『高雄市小港區』緊
      貼著內橢圓線，與財政部高雄關稅局所留存之『高雄市小港區』五字與中間內
      橢圓線係分離；(丙)亞太路10號69號之『10』、『69』，與財政部高雄關稅局所
      留存之『10』、『69』之字體大小、間距，明顯不同，是以，上開六個貨櫃出
      場申請單上所蓋之ＡＰＬ公司之奚亞伯貨櫃管制章係屬偽造。高雄關稅局庚○○之職名章，與之核對原審向財政部高雄關稅局所調取之實櫃出場申請單上
      所蓋之庚○○之職名章，就(甲)『高雄關稅局』五字與中間之橫線有間隙，與財
      政部高雄關稅局所留存之『高雄關稅局』五字與中間橫線係緊密連接；(乙)日期
      『』之兩字，與財政部高雄關稅局所留存之『』二字，無論就『８』字及
      『５』字之字體，明顯不同，是以，上開六個貨櫃出場申請單上所蓋之庚○○
      之職名章係屬偽造。ＡＰＬ公司審核員乙○○、戊○○、丙○○等人『CY專
      用』章，與之核對原審向財政部高雄關稅局所調取之實櫃出場申請單上所蓋之
      ＡＰＬ公司審核員乙○○、戊○○、丙○○等人『CY專用』章，就字體大小、
      寬窄，明顯不同，是以，上開六個貨櫃出場申請單上所蓋之ＡＰＬ公司審核員
      乙○○、戊○○、丙○○等人『CY專用』章係屬偽造；足見附表所示實櫃出場
      申請單六張均係偽造」等情，業經臺灣高等法院高雄分院九十年度上更(一)字第
      二七八號確定判決審理認定明確；而實櫃出場申請單係由ＡＰＬ公司填寫申請
      ，經該公司貨櫃管制員審核蓋章，交由領櫃人簽收，再由領櫃人持交財政部高
      雄關稅局駐高雄港第六十九號碼頭ＣＹ管制室海關關員審核蓋章放行，最後持
      交高雄港二港口高雄港警所查驗登記站駐站保警簽章出港，為私文書與公文書
      制作於同一之用紙，具備公、私兩文書性質（參見最高法院二十七年度上字第
      二八０一號判例），是偽造實櫃出場申請單，係偽造公、私兩文書，而上開偽
      造之實櫃出場申請單既係被告己○○所交付，自應認被告己○○有參與上開偽
      刻印章及偽造文書之行為。
    (五)再者，同案被告丁○○、辛○○所駕駛係貨櫃車，並無雇用捆工之需要，此經
      丁○○到院陳述屬實，且被告己○○於本案涉及之八十五年間業早經假釋期滿
      而自由在外，不受拘束，此亦有本院被告院內索引卡紀錄表及台灣高等法院被
      告全國前案紀錄表在卷可參，足見被告己○○上開所辯，顯係圖卸責之詞，不
      足採信。被告犯行，堪以認定。
二、查實櫃出場申請單，係公文書與私文書制作於同一用紙，具備公文書及私文書性
    質，(一)被告己○○偽造及行使偽造實櫃出場申請單之行為，係犯刑法第二百十六
    條、第二百十條、第二百十一條之行使偽造私文書及公文書罪。(二)被告己○○與
    同案被告丁○○竊取附表編號一、二所示貨櫃內物品之行為，係犯刑法第三百二
    十條第一項之普通竊盜罪。按結夥三人以上之犯罪，應以在場共同實施或在場參
    與分擔實施犯罪之人為限（參照最高法院七十六年台上七二一０號判例）。(三)被
    告己○○與同案被告丁○○、辛○○二人於竊取附表編號三、四所示部分時，被
    告己○○均在場負責指揮，可見被告己○○對此竊盜行為之實施亦有實際參與，
    因此被告己○○該部分所為，係犯刑法第三百二十一條第一項第四款之結夥三人
    以上之竊盜罪嫌。(四)被告己○○先後多次行使偽造公文書、行使偽造私文書及所
    犯普通竊盜、結夥三人以上之加重竊盜犯行，均時間緊接，所犯罪名相同，顯各
    係出於概括之犯意反覆為之，均為連續犯，應依刑法第五十六條之規定，各論以
    一行使偽造公文書、行使偽造私文書罪、結夥三人以上之加重竊盜罪，並分別依
    法加重其刑。(五)被告己○○所犯行使偽造私文書罪與行使偽造公文書罪，係一行
    為同時觸犯二罪名，屬想像競合犯，應從一重之行使偽造公文書罪處斷。(六)被告
    己○○所犯行使偽造公文書罪及結夥三人以上之加重竊盜罪間，有方法、結果之
    牽連關係，為牽連犯，應依刑法第五十五條之規定從一重之行使偽造公文書罪處
    斷。(七)被告己○○與同案被告丁○○、辛○○間就附表各該次竊盜、行使偽造公
    私兩文書犯行彼此間，互有犯意聯絡及行為分擔，均為共同正犯。(八)至被告己○○利用不知情之刻印者偽造ＡＰＬ公司管制室奚亞伯之貨櫃管制章、ＡＰＬ公司
    審核員乙○○、戊○○、丙○○等人「CY專用」章及財政部高雄關稅局駐高雄港
    第六十九號碼頭ＣＹ管制室關員庚○○職名章，為間接正犯，以及被告己○○偽
    造「ＡＰＬ公司之貨櫃管制章」、「庚○○之職名章」、「ＡＰＬ公司審核員乙○○、戊○○、丙○○等人「CY專用」章印章，並蓋於實櫃出場申請單上，其偽
    造印章、印文等行為，係偽造實櫃出場申請單公私兩文書之部分行為，而偽造之
    低度行為，為行使之高度行為所吸收，均不另論罪。(九)又被告前曾因違反懲治走
    私條例案件，經臺灣嘉義地方法院以八十二年度訴緝字第四二號判決，判處有期
    徒刑二年二月確定，於民國八十二年十一月二十二日入監執行，八十三年十一月
    二十四日縮短刑期假釋出獄並交付保護管束，八十四年七月十八假釋期滿，未經
    撤銷假釋視為執行完畢，有被告全國前案紀錄表可參，其於執行完畢後五年內再
    犯本件犯行，為累犯，應依刑法第四十七條之規定加重其刑，其同時有二加重事
    由，應依法遞加之。爰審酌被告己○○有違反懲治走私條例之不良素行，不知悔
    改，因一己貪欲，行使偽造實櫃出場申請單至高雄港區偷運貨櫃出場，損害貨櫃
    所有人及船運公司，危害海關港口管制，並損及國家形象，及主導犯行之地位、
    程度暨犯後態度等一切情狀，量處如主文所示之刑。偽造之美商美國總統輪船股
    份有限公司台灣分公司高雄辦事處奚亞伯貨櫃管制章壹顆、審核員乙○○、戊○○、丙○○「CY專用」章各壹顆及財政部高雄關稅局駐高雄港第六十九號碼頭Ｃ
    Ｙ管制室關員庚○○職名章壹顆，雖均未扣案，但無證據證明已滅失，又附表所
    示偽造實櫃出場申請單上偽造之印文，爰均依刑法第二百十九條規定宣告沒收；
    至於偽造實櫃出場申請單六紙，被告於出港時交付高雄港務警察所存查，無庸沒
    收。
據上論斷，應依刑事訴訟法第二百九十九條第一項前段，刑法第二十八條、第五十六
條、第二百十六條、第二百十條、第二百十一條、第三百二十一條第一項第四款、第
五十五條、第四十七條、第二百十九條，判決如主文。
中      華      民      國    九十二    年      一      月    三十    日
                                  臺灣高雄地方法院刑事第一庭
                                      法  官       楊智守
附表：
┌─┬─────┬───┬────┬──────────────┬──┐
│  │犯罪時間  │行為人│貨櫃號碼│偽造實櫃出場申請單          │數量│
├─┼─────┼───┼────┼──────────────┼──┤
│  │八十五年五│己○○│CRLU    │偽造甲○○公司奚亞伯管制章印文 │二枚│
│一│月十五日  │丁○○│511355  │偽造乙○○「CY專用」章印文  │一枚│
│  │          │      │貨櫃一只│偽造高雄關稅庚○○章印文    │一枚│
├─┼─────┼───┼────┼──────────────┼──┤
│  │八十五年五│己○○│CRLU    │偽造甲○○公司奚亞伯管制章印文 │二枚│
│二│月二十二日│丁○○│910450  │偽造乙○○「CY專用」章印文  │一枚│
│  │          │      │貨櫃一只│偽造高雄關稅庚○○章印文    │一枚│
├─┼─────┼───┼────┼──────────────┼──┤
│  │          │己○○│ICSU    │偽造甲○○公司奚亞伯管制章印文 │二枚│
│  │          │      │590984  │偽造戊○○「CY專用」章印文  │一枚│
│  │八十五年五│丁○○│貨櫃一只│偽造高雄關稅庚○○章印文    │一枚│
│三│月二十九日│      ├────┼──────────────┼──┤
│  │          │辛○○│TRLU    │偽造甲○○公司奚亞伯管制章印文 │二枚│
│  │          │      │191055  │偽造戊○○「CY專用」章印文  │一枚│
│  │          │      │貨櫃一只│偽造高雄關稅庚○○章印文    │一枚│
├─┼─────┼───┼────┼──────────────┼──┤
│  │          │己○○│GCEU    │偽造甲○○公司奚亞伯管制章印文 │二枚│
│  │八十五年六│      │661500  │偽造丙○○「CY專用」章印文  │一枚│
│四│月五日    │丁○○│貨櫃一只│偽造高雄關稅庚○○章印文    │一枚│
│  │          │      ├────┼──────────────┼──┤
│  │          │辛○○│CRLU    │偽造甲○○公司奚亞伯管制章印文 │二枚│
│  │          │      │511995  │偽造丙○○「CY專用」章印文  │一枚│
│  │          │      │貨櫃一只│偽造高雄關稅庚○○章印文    │一枚│
└─┴─────┴───┴────┴──────────────┴──┘
右正本證明與原本無異。
如不服本判決，應於判決送達後十日內，向本院提出上訴狀。
                                      書記官       王美玲
中    華    民    國    九十二    年      一      月       三十       日
附錄本判決論罪科刑法條：
刑法第二百十六條：
行使第二百十條至第二百十五條之文書者，依偽造、變造文書或登載不實事項或使登
載不實事項之規定處斷。
刑法第二百十條：
偽造、變造私文書，足以生損害於公眾或他人者，處五年以下有期徒刑。
刑法第二百一十一條
偽造、變造公文書，足以生損害於公眾或他人者，處一年以上七年以下有期徒刑。
刑法第三百二十一條
犯竊盜罪而有左列情形之一者，處六月以上五年以下有期徒刑：
一  於夜間侵入住宅或有人居住之建築物、船艦，或隱匿其內而犯之者。
二  毀越門扇、牆垣或其他安全設備而犯之者。
三  攜帶兇器而犯之者。
四  結夥三人以上而犯之者。
五  乘火災、水災或其他災害之際而犯之者。
六  在車站或埠頭而犯之者。
前項之未遂罰之。


司法院資訊處製作；財團法人民間司法改革基金會備份。
